【裁判字號】    98,交抗,2933
【裁判日期】    981231
【裁判案由】    違反道路交通管理處罰條例
【裁判全文】
臺灣高等法院交通事件裁定            98年度交抗字第2930號
抗  告  人
即受處分人  甲○○
上列抗告人因違反道路交通管理處罰條例案件，不服臺灣板橋地
方法院，中華民國98年11月5 日所為裁定（98年度交聲字第3891
、3892號），提起抗告，本院裁定如下：
    主  文
原裁定關於駁回抗告人對原處分機關臺北縣政府警察局中和第二
分局98-485北縣警交大裁字第C00000000 號裁決書聲明異議部分
撤銷，發回臺灣板橋地方法院。
其餘抗告駁回。
    理  由
一、抗告意旨略以：原處分機關98年9 月10日北縣警中二申字第
    0980037633號函即係一具備裁決書實質內容之行政處分，實
    質上即等同裁決書，抗告人對該函聲明異議，並無不符。又
    抗告人已對98年10月15日之裁決書已具狀重為異議並補充理
    由。抗告人對於原處分機關於行政處分上所為救濟途徑告知
    之信賴應受保護。
二、抗告駁回部分（即原處分機關98-486北縣警交大裁字第C000
    00000 號裁決書聲明異議部分）：
  (一)按「違反本條例之行為，由左列機關處罰之：一、第12條至
    第68條由公路主管機關處罰。二、第69條至第84條由警察機
    關處罰」、「受處分人，不服第8 條主管機關所為之處罰，
    得於接到裁決書之翌日起20日內，向管轄地方法院聲明異議
    。」道路交通管理處罰條例第8 條第1 項、第87條第1 項分
    別定有明文。亦即，交通事件受處分人得向法院聲明異議之
    標的，僅以公路主管機關或警察機關所作之裁決書為限，行
    為人違反該條例第69條至第84條之規定，由警察機關或其他
    單位舉發違規行為而開立「舉發違反道路交通管理事件通知
    單」（下稱舉發通知單）時，該舉發通知單既非警察機關所
    作之裁決書，自不得作為聲明異議之標的。再按交通法庭認
    聲明異議不合法律上之程式且無從補正，或其異議權已喪失
    者，應以裁定駁回之，道路交通案件處理辦法第18條亦有明
    定。
  (二)經查，抗告人甲○○因在臺北縣中和市○○路246 之2 號騎
    樓設置鐵欄杆，經臺北縣政府警察局中和第二分局員警於98
    年7 月31日、8 月5 日勸導後仍未改善，經採證後，以抗告
    人違反道路交通管理處罰條例第82條第1 項第8 款「於騎樓
    設置鐵欄杆」規定，於民國98年8 月11日以北縣警交大字第
    C00000000 號舉發違反道路交管理事件通知單，並載明「不
    服舉發者，應於接獲本單15日內，向處罰機關陳述。」，該
    舉發通知單已由抗告人收受送達。抗告人於98年10月5 日向
    原審聲明異議。原處分機關臺北縣政府警察局中和第二分局
    於98年10月15日以98-486北縣警交大裁字第第C00000000 號
    裁決書，裁處抗告人罰鍰新台幣一千五百元，該裁決書於98
    年10月15日送達抗告人，有上開勸導單、採證照片、舉發通
    知單、聲明異議狀、裁決書、送達證書等附於原審卷可稽，
    堪認屬實。本件抗告人於98年10月5 日向原審具狀「聲明異
    議」時，原處分機關臺北縣政府警察局中和第二分局尚未為
    裁決處分，本案並無受裁罰之行政處分，亦即其異議之客體
    並不存在（舉發通知單僅具告發性質，非行政處分）。從而
    ，抗告人於原處分機關裁決前，逕就上開舉發通知單聲明異
    議，揆諸前揭說明，其異議顯不合法律上之程式，且屬無從
    補正，抗告人若對前開舉發通知單之內容不服，應嗣主管機
    關裁決並製作裁決書送達抗告人後，再於收受裁決書（行政
    處分）之翌日起20日內向管轄地方法院聲明異議，始符法律
    規定。
  (三)原審調查後亦同此認定，依前揭規定駁回抗告人此部分之異
    議聲明，核無違誤。又抗告人雖於98年11月3 日誤向原處分
    機關提出「交通事件聲明異議補充理由狀」，經原處分機關
    於98年11月12日送達原審法院，惟已逾聲明異議期間（扣除
    在途期間，其聲明異議期間之末日為98年11月6 日），其聲
    明異議亦難謂合法。抗告人此部分之抗告為無理由，應予駁
    回。
三、撤銷發回部分（即原處分機關98-485北縣警交大裁字第C000
    00000 號裁決書聲明異議部分）：
  (一)經查，本件抗告人甲○○因在臺北縣中和市○○路246 之1
    號騎樓設置鐵欄杆，經臺北縣政府警察局中和第二分局員警
    於98年7 月31日、8 月5 日勸導後仍未改善，經採證後，以
    異議人違反道路交通管理處罰條例第82條第1 項第8 款「於
    騎樓設置鐵欄杆」規定，於民國98年8 月10日以北縣警交大
    字第C00000000 號舉發違反道路交管理事件通知單，並載明
    「不服舉發者，應於接獲本單15日內，向處罰機關陳述。」
    ，該舉發通知單已由抗告人收受送達。抗告人於98年10月5
    日向原審聲明異議。原處分機關臺北縣政府警察局中和第二
    分局於98年10月15日以98-485北縣警交大裁字第C00000000
    號裁決書裁處抗告人罰鍰一千五百元，該裁決書於98年10月
    27日送達抗告人，有上開勸導單、採證照片、舉發通知單、
    聲明異議狀、裁決書、送達證明等附於原審卷可稽，堪認屬
    實。
  (二)抗告人雖於原處分機關尚未裁決前之98年10月5 日向原審具
    狀「聲明異議」時，其聲明異議固難認合法，惟抗告人於原
    處分機關裁決送達（98年10月27日）後之98年11月3 日再為
    聲明異議，其雖誤向原處分機關臺北縣政府警察局中和第二
    分局提出，惟經該機關函轉，於98年11月12日送達原審法院
    ，其聲明異議既在法定期間內，則原裁定以抗告人此部分異
    議不合法而從程序上駁回其異議，即有疏誤。抗告人此部分
    之抗告，應認有理由。則究抗告人所為實體上之異議有無理
    由？為當事人審級利益，自應由本院撤銷原裁定關於此部分
    ，並發回原法院詳為調查後，再為適法之處理。
據上論斷，依道路交通案件處理辦法第26條，道路交通管理處罰
條例第89條，刑事訴訟法第412 條、第413 條前段，裁定如主文
。
中    華    民    國    98    年    12    月    31    日
                  刑事第十庭審判長法  官  楊炳禎
                                  法  官  陳春秋
                                  法  官  黃斯偉
以上正本證明與原本無異。
不得再抗告。
                                  書記官  王宜玲
中    華    民    國    99    年    1     月    4     日


司法院資訊處製作；財團法人民間司法改革基金會備份。
